【裁判字號】    99,上訴,2519
【裁判日期】    990923
【裁判案由】    偽證等
【裁判全文】
臺灣高等法院刑事判決                99年度上訴字第2519號
上  訴  人
即  被  告  甲○○
選任辯護人  吳茂榕律師
上  訴  人
即  被  告  乙○○原名黃伊嘉.
選任辯護人  楊士擎律師
上列上訴人因偽證等案件，不服臺灣板橋地方法院99年度訴字第
1177號，中華民國99年6月1日第一審判決（起訴案號：臺灣板橋
地方法院檢察署99年度偵字第2418號、98年度偵字第24441號）
，提起上訴，本院判決如下：
    主  文
甲○○、乙○○上訴均駁回。
乙○○緩刑貳年。
    事  實
一、甲○○（綽號「阿龍」），與真實姓名年籍不詳之經營應召
    站成年人士，共同基於意圖媒介旗下成年女子乙○○與他人
    為性交行為以營利之犯意聯絡，自民國98年8 月間起，受僱
    該應召站擔任司機及聯絡人（俗稱馬伕），負責駕駛車牌號
    碼1508-PG 號自用小客車載送乙○○至臺北縣、市旅館與成
    年男子進行性交易及代收應召站抽取費用等事項，並以其所
    有門號0000000000號行動電話與乙○○聯繫。嗣於98年9 月
    3 日，先由該應召站成員招攬男客後，甲○○即於同日19時
    40分許駕駛上開自用小客車，載送乙○○至臺北縣板橋市縣
    ○○道○ 段146 號悅榕汽車旅館303 房，以新臺幣（下同）
    12000 元之代價，與男客李坤洲從事性交後，旋於同日20時
    30分許，為警在上開旅館房間內查獲甫完成性交易之乙○○
    及李坤洲2 人，員警另於同日20時25分許，在該旅館附近之
    臺北縣板橋市○○○路與大華街口處查獲正在等候之甲○○
    ，共計扣得乙○○所有之行動電話1 支及甲○○所有之門號
    0000000000號行動電話1支（各含SIM卡1枚）。
二、詎甲○○為求脫罪，竟基於教唆乙○○偽證之犯意，於98
    年9月4日下午至臺灣板橋地方法院檢察署接受檢察官訊問後
    ，在臺北市內湖區某處致電予乙○○，教唆乙○○於受檢察
    官傳喚到庭作證時，就上開案情有重要關係之事項為虛偽陳
    述。乙○○受甲○○之教唆後，明知具結作證之證人應有據
    實陳述之義務，不得為虛偽陳述，卻基於偽證之犯意，於98
    年10月13日該署檢察官偵辦甲○○所涉妨害風化案件作證時
    ，對於案情有重要關係之事項，於供前具結虛偽證述甲○○
    （即阿龍）並沒有為其（指乙○○）介紹性交易，是其他人
    介紹其與李先生（即男客李坤洲）交易，其當時告訴甲○○
    要去找朋友，叫甲○○先去逛一下，該案與甲○○無關云云
    。嗣經檢察官質疑乙○○之證詞繼續偵查後，乙○○始於98
    年10月19日下午在該署偵查庭內，向檢察官自白偽證犯行，
    並證述甲○○之妨害風化犯行，再經檢察官調查後，甲○○
    始於99年2月3日在該署偵查庭內，向檢察官自白妨害風化及
    教唆偽證全部犯行，檢察官遂於99年2月10日就甲○○、乙
    ○○2人所涉之妨害風化、偽證等犯行全部起訴，並移請法
    院審理。
三、案經臺北縣政府警察局板橋分局報告臺灣板橋地方法院檢察
    署檢察官偵查及該署檢察官自動檢舉偵查後起訴。
    理  由
一、證據能力部分：
（一）按被告之自白，非出於強暴、脅迫、利誘、詐欺、疲勞訊
      問、違法羈押或其他不正之方法，且與事實相符者，得為
      證據，刑事訴訟法第156條第1項定有明文。本件被告乙○
      ○於98年10月19日偵查中、被告甲○○於99年2月3日偵查
      中、原審及本院所為之自白，並非出於於強暴、脅迫、利
      誘、詐欺、疲勞訊問、違法羈押或其他不正之方法，且依
      下述補強證據認與事實相符，自有證據能力。
（二）按被告以外之人於審判外之陳述，雖不符合刑事訴訟法第
      159條之1至第159條之4之規定，但經當事人於審判程序同
      意作為證據，法院審酌該言詞陳述或書面陳述作成時之情
      況，認為適當者，亦得為證據；當事人、代理人或辯護人
      於法院調查證據時，知有第159條第1項不得為證據之情形
      ，而未於言詞辯論終結前聲明異議者，視為有前項之同意
      ；刑事訴訟法第159條之5第1項、第2項分別定有明文。本
      判決下列所引用被告以外之人於審判外之陳述（包含書面
      陳述），檢察官、被告及其辯護人迄至言詞辯論終結前未
      聲明異議，審酌上開證據資料製作時之情況，尚無違法不
      當及證明力明顯過低之瑕疵之情形，依刑事訴訟法第159
      條之5第2項規定，認均具有證據能力。
二、上揭犯罪事實，業據上訴人即被告乙○○於98年10月19日偵
    查中、被告甲○○於99年2月3日偵查中、原審及本院審理時
    坦承不諱；此外，並有下列補強證據：
（一）被告甲○○所犯妨害風化部分：
  １、證人乙○○於偵查時之證稱：案發前綽號文耀之人是伊經
      紀人，他認識好幾家專門媒介性交易的公司，他安排安插
      伊到這一家公司（按即應召站），我們拆帳方法底價是1
      萬2千元，後來因為跟綽號文耀之人吵架，伊就不要他當
      經紀人，但這家公司願意收伊，伊就繼續跟著公司做。（
      查獲）當天是甲○○載伊去性交易，當天伊報一點的班，
      甲○○是到新店接伊，當天有五、六個點，成功的有三個
      點；伊錢交給甲○○，他把錢藏在車上、甲○○載過伊二
      次，案發前一週還有載過一次等語（見24441號偵查卷第
      83至85頁）；證人李坤洲於警詢時證稱：伊是在網路上看
      到刊登廣告，伊就打電話過去，接電話的女子就叫伊到悅
      榕汽車旅館見面，並談妥價錢1萬2千元，伊是（查獲當日
      ）19時40分左右進入，現場看到叫來的服務小姐就開始發
      生性行為等語（見24441號偵查卷第11頁正反面）；並有
      通聯紀錄及扣案之被告甲○○所有之手機1支可憑。
（二）被告甲○○、乙○○之教唆偽證、偽證犯行：
      被告乙○○於偵查中以證人身分證稱：因為甲○○開庭後
      打電話給伊，叫伊配合他的說詞，教伊一套說法；（98年
      10 月13日）在檢察官開庭時說的不實在，伊在警局說的
      是實在；甲○○教伊說伊跟甲○○是朋友，只是要去錢櫃
      唱歌，說在夜店認識，叫伊把他那部分撇開等語（見
      24441號偵查卷第82、83頁）；此外，並有偵查卷附之乙
      ○○訊問筆錄、乙○○親書之具結文及通聯紀錄可憑，前
      開補強證據，已足資擔保被告2人任意性自白之真實性，
      核與事實相合，堪以認定。
（三）至被告甲○○辯護人為被告甲○○辯稱：被告甲○○應不
      構成教唆偽證罪，依據司法院（81）廳刑一字第13529號
      法律問題座談會結論，被告甲○○應不構成教唆偽證罪云
      云。惟按刑法上之偽證罪，不以結果之發生為要件，一有
      偽證行為，無論當事人是否因而受有利或不利之判決，均
      不影響其犯罪之成立。而該罪所謂於案情有重要關係之事
      項，則指該事項之有無，足以影響於裁判之結果而言。被
      告在訴訟上固有緘默權，且受無罪推定之保障，不須舉證
      證明自己無罪，惟此均屬消極之不作為，如被告積極教唆
      他人偽證，為自己有利之供述，已逾越上揭法律對被告保
      障範圍。最高法院24年上字第4974號判例謂「犯人自行隱
      避，在刑法上既非處罰之行為，則教唆他人頂替自己，以
      便隱避，當然亦在不罰之列」，乃針對刑法第164條第2項
      頂替罪所作之解釋，尚不得比附援引，藉為教唆偽證罪之
      免責事由（最高法院97年度台上字第2162號裁判要旨參照
      ）；依上開最高法院判決意旨，被告甲○○辯護人為被告
      所辯，即有誤會。
（四）另被告乙○○辯護人為被告乙○○辯稱：被告乙○○有刑
      法第62條自首規定之適用云云。惟按刑法第172條規定，
      犯偽證或誣告等罪，於所虛偽陳述或所誣告之案件，裁判
      或懲戒處分確定前自白者，減輕或免除其刑，此較諸刑法
      第62 條規定之自首減輕其刑，尤有利於被告，故縱自首
      偽證或誣告犯行，如同時合於該第172條之要件者，仍應
      適用此法條減免其刑，最高法院88年度台上字第5548號裁
      判要旨參照。依上開最高法院判例要旨，本件被告乙○○
      縱符合自首之要件，仍應適用刑法第172條減免其刑，被
      告辯護人為被告所辯，亦不足採。
（五）本案事證明確，被告2人犯行均堪認定，應依法論科。
三、論罪科刑：
（一）核被告甲○○所為，係犯刑法第231條第1項前段之圖利媒
      介性交罪，及刑法第29條第1項、第168條之教唆偽證罪。
      被告乙○○所為，係犯刑法第168條之偽證罪。
（二）被告甲○○與真實姓名年籍不詳之經營應召站之成年人士
      間，就上揭媒介男客與女子為性交之犯行，有犯意聯絡及
      行為分擔，皆為共同正犯。
（三）另按刑事法若干犯罪行為態樣，本質上原具有反覆、延續
      實行之特徵，立法時既予特別歸類，定為犯罪構成要件之
      行為要素，則行為人基於概括之犯意，在密切接近之一定
      時、地持續實行之複次行為，倘依社會通念，於客觀上認
      為符合1個反覆、延續性之行為觀念者，於刑法評價上，
      即應僅成立1罪。學理上所稱「集合犯」之職業性、營業
      性或收集性等具有重複特質之犯罪均屬之，例如經營、從
      事業務、收集、販賣、製造、散布等行為概念者是。查被
      告甲○○自98年8月間受僱於該應召站擔任司機開始，至
      同年9月3日為警查獲時止，即反覆、延續上揭犯行，應以
      集合犯論以一罪。
（四）被告甲○○教唆被告乙○○為偽證犯行，係屬教唆犯，應
      依所教唆之罪處罰之。被告甲○○、乙○○2人於本件妨
      害風化案件裁判確定前，分別自白其教唆偽證、偽證犯行
      ，有偵查卷附訊問筆錄、原審準備程序筆錄及本院審理筆
      錄可憑，其等教唆偽證、偽證犯行部分，均應依刑法第
      172條規定減輕其刑。
四、維持原判決並駁回上訴之理由：
    原審適用上開規定，並審酌被告甲○○正值青壯，竟媒介女
    子與他人性交，敗壞社會風氣，又教唆偽證企圖卸責，被告
    乙○○受人唆使竟萌偽證之念，藐視證人到庭作證之義務，
    虛捏情詞，其等所為均影響司法威信，並對國家司法權之行
    使產生一定危害，惟念其等平日素行尚佳，並審酌其等犯罪
    動機、目的、方法、手段及犯後最終尚知悔悟等一切情狀，
    就被告甲○○共同圖利媒介性交罪部分，量處有期徒刑5 月
    ；就教唆偽證罪部分，量處有期徒刑3月，並定其執行刑有
    期徒刑6月；就被告乙○○部分，量處有期徒刑3月。另敘明
    扣案之門號0000000000號行動電話1支（含SIM卡1枚），係
    被告甲○○所有，為犯本件妨害風化犯行所用之物，業據被
    告甲○○供承在卷，應依刑法第38條第1項第2款規定宣告沒
    收。另扣案之被告乙○○所有之行動電話1支（含SIM卡1 枚
    ），因與其偽證犯行無關，爰不宣告沒收。認事用法，核無
    違誤，量刑亦屬妥適。被告二人上訴指摘量刑過重云云，惟
    查，刑法第231條第1項圖利媒介性交罪法定本刑為5年以下
    有期徒刑；刑法第168條偽證罪之法定本刑為7年以下有期徒
    刑，又教唆犯之處罰，依其所教唆之罪處罰之；另查，刑法
    第172條就犯偽證罪、誣告罪，於裁判或懲戒處分確定前自
    白者，應減輕或免除其刑之規定，雖列於刑法分則編，且係
    就個別之特定犯罪行為而設，然其立法目的與自首規定雷同
    ，係在藉此優惠，鼓勵行為人及時悔悟，並早日發現真實，
    節省訴訟勞費，避免審判權遭受不當之侵害，此一規定，既
    未變更其犯罪類型，自屬相當於「總則」之減免其刑規定，
    其原有法定刑並不因此而受影響（最高法院95年度台上字第
    4927號裁判要旨參照），本件被告甲○○所犯教唆偽證，雖
    依刑法第172條減其刑期，法定刑並不因此而受影響，仍為7
    年以下有期徒刑，自屬不得易科罰金之罪，雖圖利媒介性交
    罪部分得易科罰金，但因與不得易科罰金之教唆偽證罪併合
    處罰結果，於諭知判決時，毋庸為易科罰金之記載（見大法
    官會議解釋第144、679號）；原審審酌上開事項資為量處被
    告二人徒刑之理由，既在法定刑度內酌量科刑，又無偏執一
    端，致明顯失出失入情形，即不得遽指量刑為不當或違法，
    被告二人上訴指摘原審量刑過重，均無理由，應予駁回。
五、末查，被告乙○○前未曾受有期徒刑以上刑之宣告，因一時
    失慮，偶罹刑典，事後即時坦承犯行，經此刑之宣告後，應
    知警惕而無再犯之虞，本院因認暫不執行其刑為當，予以宣
    告緩刑，用啟自新。至被告甲○○雖於99年2月3日偵查時、
    原審及本院審理時自白犯行，惟查，被告甲○○於為警查獲
    時乃否認有圖利媒介性交犯行，復教唆同案被告乙○○偽證
    ，企圖影響案件偵查，而於同案被告乙○○於98年10月19日
    已經自白受被告甲○○教唆而為偽證犯行，被告甲○○於99
    年1月20日經檢察官傳喚到庭訊問時，仍否認有教唆偽證犯
    行（見2418號偵查卷第4頁），經檢察官以其有串證之虞向
    原審聲請羈押，經原審裁定准許後，被告甲○○於99年2月3
    日檢察官提訊後始坦承本案犯行，有各該筆錄在卷可稽，依
    上開被告甲○○犯案後之態度，係因自忖法網難逃，事後自
    白以邀減刑，依上開情節，被告甲○○請求對其為緩刑之宣
    告，尚難認為適宜，附此敘明。
據上論斷，應依刑事訴訟法第368條、第74條第1項第1款，判決
如主文。
本案經檢察官壽勤偉到庭執行職務。 
中    華    民    國    99    年    9    月    23    日
                  刑事第六庭審判長法  官 邱同印
                                  法  官 何信慶
                                  法  官 吳淑惠
以上正本證明與原本無異。
如不服本判決，應於收受送達後10日內向本院提出上訴書狀，其
未敘述上訴之理由者並得於提起上訴後10日內向本院補提理由書
（均須按他造當事人之人數附繕本）「切勿逕送上級法院」。
                                  書記官 陳雅加
中    華    民    國    99    年    9     月    28    日
附錄：本案論罪科刑法條全文
刑法第231條
意圖使男女與他人為性交或猥褻之行為，而引誘、容留或媒介以
營利者，處5年以下有期徒刑，得併科10萬元以下罰金。以詐術
犯之者，亦同。
公務員包庇他人犯前項之罪者，依前項之規定加重其刑至二分之
一。

刑法第168條
於執行審判職務之公署審判時或於檢察官偵查時，證人、鑑定人
、通譯於案情有重要關係之事項，供前或供後具結，而為虛偽陳
述者，處7年以下有期徒刑。

司法院資訊處製作；財團法人民間司法改革基金會備份。
